【裁判字號】    97,審訴,2058
【裁判日期】    970711
【裁判案由】    偽造文書等
【裁判全文】
臺灣高雄地方法院刑事判決            97年度審訴字第2058號
公  訴  人  臺灣高雄地方法院檢察署檢察官
被      告  戊○○
上列被告因偽造文書案件，經檢察官提起公訴（97年度偵字第
9269號），本院判決如下：
    主  文
戊○○犯行使偽造私文書罪伍罪，各處有期徒刑貳月，如易科罰
金，均以新台幣壹仟元折算壹日，應執行有期徒刑陸月，如易科
罰金，以新台幣壹仟元折算壹日。緩刑貳年，並應向國庫支付新
台幣伍萬元。
    事  實
一、戊○○為丙○○在職進修之同學，因所愛慕之丙○○將與未
    婚夫乙○○結婚（現已結為夫妻），竟基於行使偽造準私文
    書之犯意，先後為下列犯行：
  (一)分別於96年12月6 日21時26分、96年12月21日凌晨0 時18
    分、96年12月23日10時7 分，以自己所申請yc0000000@pcho
    me.com.tw 及yc00000000@yahoo.com.tw （起訴書誤載為
    pchom.com.tw）電子信箱，先後冒用甲○○（即乙○○之父
    ）之名義，寄送「沒想到... 我看到冠為的女朋友丙○○跟
    別的男人有不可告人的親密關係.... 證 據待續... 」等內
    容之文字及卷內所附丙○○之團體照片1 張、大頭照1 張及
    男女性器官交合處之照片1 張，至甲○○所使用之yc324900
    @cht.com.tw 電子信箱及丙○○其他親戚、朋友之電子信箱
    而行使之，共3 次，均足以生損害於甲○○、乙○○。
  (二)再於97年1 月8 日11時28分許，在其台北市○○區○○路
    524 號5 樓租屋處，利用210.192.160.58之網路IP位址連線
    至skype 網路電話公司，利用該公司未就申設帳號者之真實
    身分進行查核驗證之便，至網站之會員帳號申請表格，偽填
    會員姓名「乙○○」、身分證號碼「Ｚ000000000」、email
    「yc00000000@pch ome.com.tw 」、住址「高雄縣岡山鎮○○里○○○街32巷14號」等不實資料，而表明係「乙○○」
    本人欲加入會員及申請帳號使用之意，進而將所偽造之「乙○○」名義之電磁紀錄，傳送予該公司之電腦伺服器以行使
    之，致該公司核准其使用「yc00000000」之skype 帳號，足
    以生損害於乙○○及skype 網路電話公司就使用者資料管理
    之正確性。
  (三)又於97年1 月16日1 時許，利用64.62.138.106 之網路IP位
    址，連線至雅虎國際資訊股份有限公司（以下簡稱雅虎公司
    ）電子信箱網站，利用雅虎公司未就申設帳號者之真實身分
    進行查核驗證之便，該網站之會員帳號申請表格之中文姓名
    欄位內偽填姓名「乙○○」、出生年月日「0000-00- 00 」
    、身分證字號「Ｚ000000000」（為友人丁○○之身分證號碼
    ）、通訊電話「0000000000」、通訊地址「台北市北投區○○○路○段57巷19號」（為丁○○之通訊地址）、職業「法
    律相關行業」、職稱「工程師」等不實資料，而表明係「乙○○」本人欲加入會員及申請帳號使用之意，進而將所偽造
    之「乙○○」名義之電磁紀錄，傳送予雅虎公司之電腦伺服
    器以行使之，致雅虎公司核准其使用「yc00000000@yahoo.
    com.tw電子郵件信箱帳號，足生損害於乙○○、丁○○及雅
    虎公司就使用者資料管理之正確性。並即使用上開電子郵件
    信箱，偽造寄件者為「丁○○」之電子郵件，傳送如卷內所
    附丙○○之團體照片1 張、大頭照1 張及男女性器官交合處
    之照片1 張及「沒想到.... 冠 為的女朋友跟別的男人有不
    可告人的親密關係... 」內容之文字，至甲○○所使用之上
    開電子信箱及丙○○其他親朋好友之電子信箱，行使此偽造
    準私文書，足以生損害於乙○○、丁○○。
二、案經甲○○、乙○○、丙○○、丁○○等訴由高雄縣政府警
    察局移送台灣高雄地方法院檢察署檢察官偵查起訴。
    理  由
一、本件被告戊○○所犯刑法偽造準私文書、行使偽造準私文書
    等罪部分，為死刑、無期徒刑、最輕本刑為3 年以上有期徒
    刑以外之罪，其於準備程序進行中，就被訴事實為有罪之陳
    述，經本院告知簡式審判程序之旨，並聽取檢察官及被告之
    意見後，裁定進行簡式審判程序。
二、訊據被告對於上揭犯罪事實均坦承不諱，核與告訴人甲○○
    、乙○○、丙○○、丁○○於警詢時指述及丙○○、甲○○
    於偵查中證述，情節相符，並有甲○○〔yc0000000@pchome
    .com.tw 〕號電子信箱於96年12月6 日寄送給yc324900@cht
    .com.tw 號電子郵件、乙○○〔yc00000000@pchome.com.tw
    〕號電子信箱於96年12月21日寄送給yc324900@cht .com.tw
    號電子郵件、乙○○〔yc00000000@pchome.com.tw〕號電子
    信箱於96年12月23日寄送給yc324900@cht.com.tw 號電子郵
    件之內容、丁○○〔yc00000000@yahoo.com.tw 〕號電子郵
    件於97年1 月15日寄送給yc324900@cht.com.tw 號電子郵件
    、雅虎奇摩公司回覆yc00 000000@yahoo.com.tw號電子郵件
    之登記資料、丁○○之戶籍資料、乙○○之戶籍資料、adv0
    515@yahoo.com.tw號電子信箱基本資料、adv0515@yahoo.co
    m.tw號電子信箱與yc0000 0000@yahoo.com.tw號電子信箱上
    線資料比對、手機簡訊內容10張、被告所申請之skype id申
    請資料、行為人所使用之IP位址網路用戶資料（為被告在台
    北市南港區○○○○路524 號5 樓所承租房屋之房東黃正宗
    ）、香港商雅虎資訊股份有限公司台灣分公司函等在卷可資
    佐證，被告自白與事實相符，本件事證明確，被告犯行堪以
    認定。
三、按在紙上或物品上之文字、符號、圖畫、照像，依習慣或特
    約，足以為表示其用意之證明者，關於本章及本章以外各罪
    ，以文書論；錄音、錄影或電磁紀錄，藉機器或電腦之處理
    所顯示之聲音、影像或符號，足以為表示其用意之證明者，
    亦同；稱電磁紀錄者，謂以電子、磁性、光學或其他相類之
    方式所製成，而供電腦處理之紀錄；刑法第220 條第1 項、
    第2 項、第10條第6 項分別定有明文。是電磁記錄雖為無體
    物，仍為偽造文書罪之客體。而雅虎公司、SKYPE 公司存放
    於網站伺服器上之帳號申請表格，以及用戶發送電子郵件時
    所據以記載之電子郵件信箱均為電磁紀錄，乃屬藉電腦處理
    所顯示之符號，而足以表示申請者或發信者之身分與電子郵
    件來源等用意之證明，為刑法第220 條第2 項所稱之準文書
    。核被告所為，均係犯刑法第216 條、第220 條第2 項、第
    210 條之行使偽造準私文書罪計5 罪。被告所犯偽造私文書
    罪之低度行為應為行使之高度行為所吸收，不另論罪。被告
    係先後於96年12月6 日21時26分、96年12月21日凌晨0 時18
    分、96年12月23日10時7 分，97年1 月8 日11時28分許、97
    年1 月16日1 時許冒用甲○○、乙○○名義發送上開電子郵
    件及網路帳號申請書，已如上述，其歷次犯行均相隔數日，
    難認係於密切接近之時地所為，且其侵害法益各不相同，其
    行為互殊，犯意各別，應分論併罰，公訴人認應論以接續犯
    ，尚有未合。爰審酌被告僅因感情不遂，即冒名騷擾告訴人
    多次，破壞其安寧，所為殊不可取，惟念其前並無犯罪前科
    ，有卷附臺灣高等法院被告前案紀錄表在卷可憑，素行尚佳
    ，且犯後坦承犯行，並與告訴人乙○○、丙○○、甲○○等
    人達成民事和解，有和解書在卷可憑，頗知悔悟等一切情狀
    ，量處如主文所示刑，並定應執行刑及易科罰金之折算標準
    。另查被告前未曾受有期徒刑以上刑之宣告，有臺灣高等法
    院被告全國前案紀錄表在卷可按，其因思慮不周，致犯本罪
    ，惟於犯後坦承犯行，尚知悔悟，信其經此追訴審判後，當
    知警惕而無再犯之虞，是本院綜核上開各情後，認上開宣告
    之刑以暫不執行為適當，爰併予宣告緩刑2 年。又被告上開
    犯行，經告訴人申告後因而啟動國家偵查程序，已造成國家
    、社會成本支出，為使深知戒惕，併宣告其應向國庫支付新
    台幣5 萬元，以啟自新。
四、公訴意旨另以：(一)被告於97年1 月15日2 時17分使用上開電
    子郵件信箱，偽造寄件者為「丁○○」之電子郵件，意圖散
    布於眾，散發如卷內所附丙○○之團體照片1 張、大頭照1
    張及男女性器官交合處之照片1 張及「沒想到.... 冠 為的
    女朋友跟別的男人有不可告人的親密關係... 」內容之文字
    ，以此毀損丙○○個人之名譽，至丙○○之公公甲○○所使
    用之yc324900@cht.com.tw 電子信箱及丙○○其他親朋好友
    之電子信箱，(二)復分別於96年12月6 日21時26分、96年12月
    21日凌晨0 時18分、96年12月23日10時7 分，以自己所申請
    yc0000000@pchome. com.tw及yc00000000@pchome.com.tw號
    電子信箱，意圖散布於眾，寄送「沒想到... 我看到冠為的
    女朋友丙○○跟別的男人有不可告人的親密關係.... 證 據
    待續... 」內容之文字及上開照片3 張，至甲○○所使用之
    同一電子郵件及丙○○其他親戚、朋友之電子信箱，以此文
    字、圖片傳述足以毀損丙○○名譽之事。(三)又基於妨害丙○○名譽之犯意，意圖散布於眾，於96 年12 月至97年1 月間
    ，駕駛車牌號碼L8-7133 號自小客車，將「沒想到... 隔壁
    的冠為女朋友雅雯與別的男人有不可告人的親密關係... 」
    內容之文字及上開照片3 張之紙本信件，接續投遞至高雄縣
    岡山鎮○○○街32巷14號甲○○之信箱及其他丙○○之鄰居
    信箱內，以文字、圖片傳述此足以毀損丙○○名譽之事。(四)
    再於96年1 月31日2 時57分，意圖散布於眾，以上開skype
    帳號網路電話（電話號碼為0000000000號）傳送「廷安. 事
    出必有因... 沒想到雅雯真的和別的男人有不可告人的親密
    關係...... 」 之簡訊至甲○○所使用之0000000000號門號
    內，以文字傳述此足以毀損丙○○名譽之事。又於97年2 月
    8 日14時34分許，基於相同之犯意，以相同之網路電話帳號
    及電話號碼，傳送「怎會有這訊息？你妹這是真的嗎？在正
    面的皮囊裡，也有不堪的一面，冠為2/2 訂婚的未婚妻雅雯
    ，沒想到... 聽說與別的男人志偉，有不可告人的親密關係
    ... 」以文字傳述此等足以毀損丙○○名譽之事項至丙○○
    之二姐李秀玫所使用之0000000000號門號，因認被告涉犯刑
    法第310 條第2 項之加重誹謗罪嫌。經查，刑法第310 條第
    2 項之加重誹謗罪，依同法第314 條需告訴乃論，茲據告訴
    人丙○○具狀撤回告訴，原應為不受理判決之諭知，惟因公
    訴人認被告此部分犯行，與前開論罪部分有想像競合犯之裁
    判上一罪關係，爰不另為不受理判決之諭知。
據上論斷，應依刑事訴訟法第273 之1 第1 項、第299 條第1 項
前段，刑法第216 條、第210 條、第220 條第2 項、第41條第1
項前段、51條第5 款、第74條第1 項第1 款、第2 項第4 款，判
決如主文。
本案經檢察官己○○到庭執行職務。
中    華    民    國    97    年    7     月    11    日
                  刑事第七庭    法  官  蔡廣昇
以上正本證明與原本無異。
如不服本判決應於收受本判決後10日內向本院提出上訴書狀，並
應敘述具體理由，如未敘述上訴理由者，應於上訴期間屆滿後20
日內補提理由書狀於本院（均須按他造當事人之人數附繕本）「
切勿逕送上級法院」。
中    華    民    國    97    年    7     月    11    日
                                書記官  林豐富
附錄本案論罪科刑法條：
中華民國刑法第210條
（偽造變造私文書罪）
偽造、變造私文書，足以生損害於公眾或他人者，處5 年以下有
期徒刑。
中華民國刑法第216 條
（行使偽造變造或登載不實之文書罪）
行使第210 條至第215 條之文書者，依偽造、變造文書或登載不
實事項或使登載不實事項之規定處斷。
中華民國刑法第220 條
（準文書）
在紙上或物品上之文字、符號、圖畫、照像，依習慣或特約，足
以為表示其用意之證明者，關於本章及本章以外各罪，以文書論
。
錄音、錄影或電磁紀錄，藉機器或電腦之處理所顯示之聲音、影
像或符號，足以為表示其用意之證明者，亦同。


司法院資訊處製作；財團法人民間司法改革基金會備份。
